臺灣高等法院民事裁定
111年度重上字第26號
上  訴  人  林明雄  



上列上訴人因與被上訴人林明祥間請求不動產所有權移轉登記事
件，對於中華民國110年10月29日臺灣臺北地方法院109年度重訴
字第869號第一審判決提起上訴，本院裁定如下： 
    主  文
上訴人應於收受本裁定正本10日內，補繳第一審裁判費新臺幣5
萬5,088元，及第二審裁判費新臺幣8萬2,632元，逾期未補正，
即駁回上訴。
    理  由
一、按訴訟標的之價額，由法院核定；核定訴訟標的之價額，以
    起訴時之交易價額為準，民事訴訟法第77條之1第1項、第2
    項前段分別定有明文。次按提起民事訴訟，應依民事訴訟法
    第77條之13規定，按訴訟標的價額繳納裁判費，此為必備之
    程式；又起訴或上訴不合程式者，法院應以裁定駁回之，但
    其情形可以補正者，審判長應定期間先命補正，民事訴訟法
    第249條第1項但書、第444條第1項但書定有明文。
二、經查，上訴人於原法院起訴主張其為門牌號碼新北市○○區○○
    街00巷00號1樓房屋暨坐落土地（下合稱系爭土地）之真正
    所有權人，僅借名登記於被上訴人名下，爰終止兩造間借名
    登記契約關係，聲明請求被上訴人應將系爭房地之所有權移
    轉登記予上訴人。嗣經原法院駁回上訴人之訴，上訴人不服
    ，提起本件上訴。揆諸前揭規定，本件訴訟標的價額應以系
    爭房地之客觀交易價額為準。又審酌現行行政機關就不動產
    之交易價格已採實價登錄制度，鄰近不動產於一定期間內所
    登錄之交易價格，應趨近於客觀之市場交易價格，故將系爭
    房地合併按不動產實價登錄之價格計算起訴時之交易價格。
    查上訴人起訴時之當月即109年5月（見原法院109年店司調
    字第412號卷《下稱店司調卷》第5頁），與系爭房地同路段同
    巷16號之房地成交價格為每平方公尺新臺幣（下同）16萬1,
    213元，有不動產交易實價查詢服務網查詢資料在卷可稽（
    見本院卷第25頁）。該實價登錄之價額，建物建築完成年月
    、樓層等各項條件與系爭房地相近，應可作為系爭房地市場
    交易價格核定之參考依據。至上訴人於原審提出之不動產交
    易實價查詢服務網查詢資料所示之房地，雖與系爭房地位於
    同路段，但不同巷，樓層為4樓，約於60年間建築完成，屋
    齡較系爭房地高出15年（見店司調卷第11頁），足見各項條
    件與系爭房地有所落差，應無法趨近系爭房地起訴時之客觀
    交易價格，自不得作為核定系爭房地市場交易價格之依據。
    又系爭房地之建物主建物面積102.93平方公尺、平台面積11
    .70平方公尺、共用部分面積9.90平方公尺（計算式：989.5
    5平方公尺×100/10000＝9.90，小數點第二位以下四捨五入）
    ，總移轉面積為124.53平方公尺（計算式：102.93＋11.70＋9
    .90＝124.53），有建物謄本附卷可憑（見店司調卷第13頁）
    。從而，本件訴訟標的價額為2,007萬5,855元（計算式：16
    1,213×124.53＝20,075,855，小數點以下四捨五入），應徵
    第一、二審裁判費分別為18萬8,704元、28萬3,056元，扣除
    上訴人已繳納第一、二審裁判費13萬3,616元、20萬0,424元
    （見店司調卷第3頁、本院卷第12頁），尚欠第一審裁判費5
    萬5,088元、第二審裁判費8萬2,632元未據繳納。茲命上訴
    人於收受本裁定正本10日內，逕向本院如數補繳，逾期未補
    正，即依法予以駁回。爰裁定如主文。
中　　華　　民　　國　　111 　年　　1 　　月　　11　　日
                  民事第二十二庭
                      審判長法  官  張靜女
                            法  官  范明達
                            法  官  葉珊谷
正本係照原本作成。
核定訴訟標的價額部分，如不服裁定得於收受送達後10日內向本
院提出抗告狀，並繳納抗告費新臺幣1千元。
命補繳裁判費部分不得抗告。
中　　華　　民　　國　　111 　年　　1 　　月　　11　　日

                            書記官  陳玉敏